【裁判字號】    92,訴,846
【裁判日期】    920805
【裁判案由】    搶奪等
【裁判全文】
臺灣桃園地方法院刑事判決                          九十二年度訴字第八四六號
    公  訴  人  臺灣桃園地方法院檢察署檢察官
    被      告  甲○○
右列被告因搶奪等案件，經檢察官提起公訴（九十二年偵字七二三三號），本院判決
如左：
    主  文
甲○○連續意圖為自己不法之所有，而搶奪他人之動產，累犯，處有期徒刑參年陸月
，扣案之機車鑰匙壹支、黑色全罩式安全帽壹個沒收；又收受贓物，累犯，處有期徒
刑參月，扣案之經變造丙○○國民身分證上之甲○○照片壹張沒收。應執行有期徒刑
參年捌月，扣案之機車鑰匙壹支、黑色全罩式安全帽壹個、經變造丙○○國民身分證
上之甲○○照片壹張沒收。
    事  實
一、甲○○曾於民國八十九年間，因傷害案件經本院以八十九年度易字二八三七號，
    判處有期徒刑五月，於九十年四月十二日確定，九十年六月一日易科罰金執行完
    畢。猶不知悔改，基於意圖為自己不法所有之概括犯意，先於九十二年一月底，
    在桃園縣中壢市○○里○○○街十七號前，持其所有之機車鑰匙，竊取張金娘所
    有，交由戊○○使用之車牌號碼ＫＤＲ－四三二號機車一部。得手後，自同年四
    月六日起至十四日起，戴上其所有之黑色全罩式安全帽以為掩飾，騎乘該機車，
    四處尋找中年婦女，獨自一人，適合下手行搶之目標。於九十二年四月六日五時
    三十分許，騎乘上開機車，行經桃園縣中壢市○○路一二五巷內，見己○○○獨
    自一人行走於巷內，旋即對之大喊「你欠我錢，還不還我。」等語後，致己○○○一時間不知所措，無以回應，再出手推倒己○○○，然尚未達致使不能抗抗之
    程度，趁己○○○倒地不及防備之際，下手行搶其背在身上之內裝有身份證一張
    、健保卡一張、零錢數不詳之小錢包一個、扇子一把等物之黑色皮包得手。所得
    現金供花用，證件留下，其餘物品則丟棄在大圳中。嗣又於同年四月十三日四時
    五十分許，騎車行至桃園縣中壢市○○路「中正游泳池旁」，見乙○○○獨自一
    人，先上前佯詢是否有一子在郵局上班，趁乙○○○不明所以，再用手推倒乙○○○，亦尚未達致使不能抗拒之程度，趁乙○○○倒地而不及防備之際，搶奪其
    持在手上之內裝有泳衣一件、泳褲一件、泳帽一個、蛙鏡一副、現金新臺幣（下
    同）四千二百五十元之紅色皮包一個得手，乙○○○因而受有頭部、背路等擦傷
    （傷害部分未據告訴）。所搶得之現金已用磬，其餘物品丟棄在桃園縣中壢市○○○街市場內的垃圾袋裡。其後再於同年四月十四日五時二十分許，騎乘上開機
    車行至桃園縣中壢市○○路與義民路口，見丁○○獨自一人行走，將未熄火的機
    車暫停路旁，立即朝向丁○○跑去，並用手將之推倒，亦尚未達致使不能抗拒程
    度，趁丁○○倒地不及防備之際搶奪其身上之內裝有現金九百元、雨傘一支、敬
    老證一張、敬老優待票一張之皮包一個，得手後立刻騎上開竊得的機車逃逸。
二、甲○○明知姓名年籍不詳綽號「小賴」之成年男子，所持有之丙○○國民身分證
    一張，係小賴於九十二年二月二十一日，在桃園市○○○○○路口某便利超商內
    所拾獲後侵占入己之物，為來歷不明之贓物，竟另基於變造特種文書之犯意，於
    同年二、三月間，在桃園縣中壢市某郵局，收受該紙國民身分證後，即將該身分
    證上之原有照片取下，換貼其自己之照片加以變造，準備伺機向銀行辦理信用卡
    ，足生損害於丙○○及戶政機關管理之正確性。嗣因丁○○報案，於九十二年四
    月十四日十八時五十分許，為警於桃園縣中壢市○○里○○○街、少康一街口循
    線查獲。並扣得其所有之黑色全罩式安全帽一個、機車鑰匙一支、黑色皮衣一件
    、丙○○經變造之國民身分證一張。
二、案經桃園縣中壢分局報告臺灣桃園地方法院檢察署檢察官偵查起訴。
    理  由
一、竊盜及搶奪部分：
    訊據被告甲○○坦承竊取被害人戊○○所使用之上開機車及搶奪被害人己○○○
    、乙○○○、丁○○等人之上開財物不諱，核與被害人己○○○（參偵卷七三三
    七號第十一頁）、戊○○（參偵卷第七三三七號第十六頁）、乙○○○（參偵卷
    七二三三號第十八頁）和丁○○（參偵卷七三三七號第十四頁）指述之情節相符
    ，並有贓物認領保管單四張（參偵卷第七二三三號卷第十八頁、偵卷第二十頁、
    二十一頁、二十二頁）可稽，此外，復有被害人乙○○○受傷後之照片一張（參
    偵卷第七二三三號第十九頁）、被告甲○○親帶警方至中壢市○○○街廢棄市場
    內藏放贓物之處起出贓物之照片五張（參同上卷第十三、十四、十六頁），及竊
    得機車ＫＤＲ－四三二號照片一張（參偵卷七二三三號第十一頁）可佐，是堪信
    被告之上開自白與事實相符，可以採信。至於被告雖辯稱：並沒有刻意要推倒被
    害人，可能是搶的時候被害人護住皮包，所以一拉的時候造成被害人跌倒云云。
    惟查，被告於警訊時已供承其搶奪被害人己○○○時，係先向被害人己○○○大
    喊「你欠我錢，還不還錢」等語後，使被害人己○○○一時不知如何回應，隨即
    用手推被害人，再趁其倒地不及防備之際下手行搶，以及行搶被害人乙○○○時
    ，亦係先向被害人乙○○○佯詢是否有一子在郵局上班，使被害人乙○○○不明
    所以下，用手推倒被害人乙○○○，復在行搶被害人丁○○等時，將被害人丁○○推倒後，再下手行搶，核與被害人己○○○、乙○○○、丁○○等人分別於警
    、偵訊及本院審理時指訴相符，且被害人乙○○○之背部確實因而受有傷害，亦
    有上述之照片在卷可查，是堪信被害人三人所述真實而可採，被告之上開辯解，
    應為卸責之詞，不足採信。是被告竊盜、搶奪部分之犯行，事證明確，洵堪認定
    。
二、收受贓物、變造國民身分證部分：
    業據被告坦承不諱，核與被害人丙○○所指訴相符，並有被害人丙○○經變造之
    國民身分證一張扣案可資佐證。又扣案之上開國民身分證上之照片確為被告之照
    片，是堪信被告之自白與事實相符，可以採信，從而，被告收受贓物、變造國民
    身分證之犯行，亦事證明確，洵堪認定。
三、被告甲○○行搶被害人己○○○三人時，分別先用手推倒被害人，再趁被害人三
    人跌倒而不及防備之際，取走被害人之財物。被告對被害人所施加之推倒行為，
    就行為之客觀面而言，該行為之強度，應尚未達致使被害人不能抗拒之程度，是
    核被告所為係犯刑法第三百二十五條第一項之搶奪罪。被告竊取被害人戊○○所
    使用之機車，核其所為則係犯刑法第三百二十條第一項之竊盜罪。另被告收受丙○○遺失之國民身分證後，再加以變造，自足以生損害於丙○○及戶政機關管理
    之正確性，此部分核其所為係犯刑法第二百十二條之變造特種文書罪、第三百四
    十九條第一項之收受贓物罪。被告先後三次搶奪被害人及之行為，時間緊接，觸
    犯構成要件相同之罪名，顯係基於概括之犯意反覆為之，為連續犯，以一罪論，
    並加重其刑。被告曾於八十九年間，因傷害案件經本院以八十九年易字二八三七
    號，判處有期徒刑五月，於九十年四月十二日確定，九十年六月一日易科罰金執
    行完畢，此有臺灣高等法院被告全國前案紀錄表在卷可稽，其於刑之執行完畢後
    五年內再犯本件竊盜、連續搶奪、收受贓物、變造特種文書等有期徒刑以上之罪
    ，均為累犯，應依刑法第四十七條加重其刑，就連續搶奪罪部分並依同法第七十
    條遞加重其刑。又被告所犯連續搶奪罪與竊盜罪間，以及所犯收受贓物罪與變造
    特種文書罪間，均有方法目的之牽連關係，應分別從一重之連續搶奪罪、收受贓
    物罪處斷。被告所犯上開連續搶奪罪及收受贓物罪，犯意各別，行為互殊，應分
    論併罰。爰審酌被告尚值年輕，不思自力更生，為個人私利，專挑年紀較大，反
    應能力較弱之中年女性下手行搶，以滿足個人所須，且行搶過程中，對被害人加
    諸暴力行為，並致被害人受傷，惡性非輕，惟犯後坦承犯行，態度尚稱良好等一
    切情狀，分別量處如主文所示之刑，並定其應執行之刑。扣案之機車鑰匙一支及
    被害人丙○○之國民身分證上被告之照片一張、全罩式安全帽，均係被告所有供
    犯本案所用之物，業據被告供明在案，爰併依刑法第三十八條第一項第二款宣告
    沒收。另黑色夾克係被告平日穿著之衣物，雖為被告所有，惟尚無證據證明與搶
    奪有何關連，爰不另為沒收之諭知，附此敘明。
據上論斷，應依刑事訴訟法第二百九十九條第一項前段，刑法第五十六條、第二百十
二條、第三百二十條第一項、第三百二十五條第一項、第三百四十九條第一項、第五
十五條、第四十七條、第五十一條第五款、第三十八條第一項第二款，罰金罰鍰提高
標準條例第一條前段，判決如主文。
本案經檢察官張春暉到庭執行職務。
中      華      民      國    九十二    年      八      月      五      日
                              臺灣桃園地方法院刑事第四庭
                                  審判長法  官  陳  世  宗
                                        法  官  蔡  榮  澤
                                        法  官  李  桂  英
右正本證明與原本無異。
如不服本判決，應於判決送達後十日內向本院提出上訴狀( 應附繕本 )，上訴於
臺灣高等法院。
                                        書記官  張  淑  芬
中        華        民        國   九十二   年    八    月     十四     日
附論罪科刑依據之法條：
刑法第二百十二條、第三百二十條第一項、第三百二十五條第一項、第三百四十九條
第一項：
中華民國刑法第二百一十二條
 (偽造變造特種文書罪)
偽造、變造護照、旅券、免許證、特許證及關於品行、能力服務或其他相
類之證書、介紹書，足以生損害於公眾或他人者，處一年以下有期徒刑、
拘役或三百元以下罰金。
中華民國刑法第三百二十條
 (普通竊盜罪、竊佔罪)
意圖為自己或第三人不法之所有，而竊取他人之動產者，為竊盜罪，處五
年以下有期徒刑、拘役或五百元以下罰金。
意圖為自己或第三人不法之利益，而竊佔他人之不動產者，依前項之規定
處斷。
前二項之未遂犯罰之。
中華民國刑法第三百二十五條
 (普通搶奪罪)
意圖為自己或第三人不法之所有，而搶奪他人之動產者，處六月以上五年
以下有期徒刑。
因而致人於死者，處無期徒刑或七年以上有期徒刑，致重傷者，處三年以
上十年以下有期徒刑。
第一項之未遂犯罰之。
中華民國刑法第三百四十九條
收受贓物者，處三年以下有期徒刑、拘役或五百元以下罰金。
搬運、寄藏、故買贓物或為牙保者，處五年以下有期徒刑、拘役或科或併
科一千元以下罰金。
因贓物變得之財物，以贓物論。


司法院資訊處製作；財團法人民間司法改革基金會備份。
